最高法院刑事判決　　　　　　一○○年度台上字第一五九九號
上　訴　人　台灣高等法院檢察署檢察官　
被　　　告　林宏
上列上訴人因被告業務過失致人於死案件，不服台灣高等法院中
華民國九十九年十二月二十一日第二審更審判決（九十七年度醫
上更(一)字第四號，起訴案號：台灣桃園地方法院檢察署九十年度
偵字第一六九０一號），提起上訴，本院判決如下：
    主  文
原判決撤銷，發回台灣高等法院。
    理  由
本件原判決以被告林宏被訴涉犯刑法第二百七十六條第二項業
務過失致人於死罪嫌，經審理結果，認為不能證明被告犯罪，因
而維持第一審諭知被告無罪之判決，駁回檢察官在第二審之上訴
，固非無見。
惟查：無罪之判決書，依刑事訴訟法第三百零八條之規定，應記
載其理由；故對於被告被訴之事實，及其不利之證據資料，如何
不足以證明被告犯罪，應逐一明確詳述其理由，否則即有判決理
由不備之違法。本件經送行政院衛生署醫事審議委員會（下稱審
議委員會）鑑定，第一次鑑定結果，認被害人劉泗濱於民國九十
年一月十七日心電圖表現廣泛性ST段上升，加上同年月十九日冠
狀動脈攝影正常，排除掉冠狀動脈疾病急性心肌梗塞，在臨床上
已符合急性心包膜炎的診斷。因被害人診斷尚未確立，宜在加護
病房多觀察幾天等語，有行政院衛生署九十一年十月二十八日衛
署醫字第０九一００七二六九四號函所附該審議委員會編號九一
００九二號鑑定書可稽（見九十年度偵字第一六九０一號偵查卷
第二二至二四頁）。嗣經該審議委員會第二次鑑定結果，仍認被
害人的確極有可能有急性心包膜炎，即使無心包膜積水，也無排
除急性心包膜炎的診斷。心肌梗塞與心包膜炎兩種診斷並不排斥
，如無法完全排除缺血性心臟病的可能性，做心導管檢查可以確
認或排除被害人有無冠狀動脈阻塞，以幫助醫師做出正確診斷。
本案例雖高度懷疑急性心包膜炎，做心導管檢查並無醫療流程上
之疏失，導管檢查之後也未再予心肌梗塞之相關治療等情，則有
行政院衛生署九十四年十二月六日衛署醫字第０九四０二二二五
一六號函附審議委員會編號0000000號鑑定書可佐（見第
一審卷二第四至十五頁）。均認被害人之心電圖表現廣泛性ST段
上升，縱被害人無心包膜積水，仍極有可能有急性心包膜炎，且
被害人所做冠狀動脈攝影正常，排除掉冠狀動脈疾病急性心肌梗
塞，在臨床上已符合急性心包膜炎的診斷。因被害人診斷尚未確
立，宜在加護病房多觀察幾天。該審議委員會第三次鑑定結果，
認查病歷記載，被害人有胸痛、心電圖呈廣泛性ST段上升，心肌
酵素正常，心臟超音波收縮功能正常，並無心包膜積水情形。如
能排除冠狀動脈疾病，才考慮有急性心包膜炎。心臟超音波顯示
收縮功能正常，心肌酵素檢查正常，表示當時並無心肌受損，但
不能排除冠狀動脈是否有狹窄及是否有不穩定狹心症。因此做心
導管檢查，排除掉冠狀動脈疾病之後才可以將急性心包膜炎列入
優先之考慮。依九十年一月十八日許隆安醫師心導管術前訪視紀
錄，急性心包膜炎之可能性增加，但仍不能完全排除冠狀動脈疾
病等情，有行政院衛生署九十九年七月十六日衛署醫字第０九九
０二一０七六四號函附審議委員會第0000000號鑑定書可
查（見原審卷第一五二至一五八頁）。雖認本件上訴人優先考慮
被害人係患急性心肌梗塞，於排除心肌梗塞後，始考慮急性心包
膜炎，並無不合。然本件許隆安醫師於九十年一月十八日做心導
管檢查術前訪視，為被害人做心臟超音波檢查，心臟超音波未呈
現收縮異常，高度懷疑有急性心包膜炎，並出具 PRE CATH NOTE
，其診斷意見與審議委員會第一、二次之鑑定結果相同，且上訴
人亦自承：有看到許隆安醫師在十八日所作病歷紀錄，也看到許
隆安醫師所記載「急性心包膜炎高度懷疑」，於九十年一月十九
日上午十時做完心導管檢查後確認被害人沒有急性心肌梗塞，但
是有冠狀動脈病態性擴張，做完心導管檢查後我們首要檢查被害
人的併發症。一直到下午認為被害人的傷口沒有繼續出血的狀況
，也可以下床活動自如，生命徵象穩定，符合轉出加護病房條件
等語（見第一審卷二第六四頁）。果爾，本件被害人既已做完心
導管檢查排除急性心肌梗塞，且心導管檢查後也未再予心肌梗塞
之相關治療，病歷上許隆安醫師並已記載被害人「急性心包膜炎
高度懷疑」，第一次鑑定亦認被害人在臨床上已符合急性心包膜
炎的診斷，因被害人診斷尚未確立，宜在加護病房多觀察幾天；
第三次鑑定復認排除冠狀動脈疾病之後，可以將急性心包膜炎列
入優先考慮各等語，則上訴人為何未就急性心包膜炎列入先考慮
而為適當之處置，徒以被害人生命現象穩定，於做完心導管檢查
當天即將被害人轉入普通病房，究竟有無疏忽，審議委員會第三
次鑑定對此並未說明。原判決遽認本件實難要求上訴人於未確認
排除冠狀動脈疾病前，捨危險性較高之急性心肌梗塞於不顧，逕
處置危險性較低之心包膜炎，而為上訴人有利之認定，自有調查
職責未盡之違誤。檢察官上訴意旨指摘原判決不當，尚非全無理
由，應認有撤銷發回更審之原因。
據上論結，應依刑事訴訟法第三百九十七條、第四百零一條，判
決如主文。
中    華    民    國  一○○  年    三    月  三十一  日
                      最高法院刑事第十庭
                          審判長法官  黃  一  鑫  
                                法官  張  春  福  
                                法官  林  勤  純  
                                法官  陳  國  文  
                                法官  宋  明  中  
本件正本證明與原本無異
                                      書  記  官  
中    華    民    國  一○○  年    四    月    八    日
                                                      K